臺灣屏東地方法院民事判決
                                 111年度屏簡字第554號
原      告  劉誌文  
被      告  朱鴻文  
上列當事人間請求損害賠償（交通）事件，原告於刑事訴訟程序
（111年度交簡字第812號）提起附帶民事訴訟（111年度交附民
字第51），經本院刑事庭移送前來，本院於民國111年11月9日言
詞辯論終結，判決如下：
    主      文
被告應給付原告新臺幣150,617元，及自民國111年3月9日起至清
償日止，按週年利率百分之5計算之利息。
原告其餘之訴駁回。
本判決第一項得假執行，但被告如以新臺幣150,617元為原告預
供擔保，得免為假執行。
原告其於假執行之聲請駁回。
    事實及理由
一、原告主張：
　㈠被告於民國110年5月4日上午9時30分許，騎乘車牌號碼000-0
    00號普通重型機車，沿屏東縣屏東市林森路由東往西方向行
    駛，行經該路與自由路之交岔路口左轉彎時，本應注意左轉
    彎時，應距交岔路口30公尺前顯示方向燈或手勢，而依當時
    情形並無不能注意之情事，竟疏未注意及此，未距該交岔路
    口30公尺前顯示方向燈或手勢，亦未注意後方來車，即貿然
    左轉彎，適有原告騎乘車牌號碼000-0000號普通重型機車，
    沿屏東縣屏東市林森路同向行駛在被告左後方，行經該交岔路
    口時，亦疏未注意車前狀況，並隨時採取必要之安全措施，
    見狀閃避不及致其所騎乘機車之前車頭與被告所騎乘機車之
    後車尾發生碰撞而倒地（下稱系爭事故），因而受有右側鎖
    骨遠端骨折、右側第2、3、4、5、6、7、8、9肋骨骨折併血
    胸等傷害（下稱系爭傷害）。
　㈡原告因系爭事故支出醫療費用67,684元、醫療器材費用2,199
    元，且因系爭傷害須全日專人照護60日，以每日2,500元計
    算，受有看護費用150,000元之損害，又因系爭事故須回診
    ，支出交通費用1,870元，且於住院期間支出膳食費1,440元
    。原告寫稿、演講賺取收入，因系爭傷害休養之6月期間無
    法工作，每月薪資以基本工資25,000元計算，受有不能工作
    損失150,000元，且原告因系爭事故身心受有極大痛苦，併
    請求精神慰撫金300,000元，與前開項目合計673,193元，扣
    除原告於已領取之強制汽車責任險理賠金67,684元，尚餘60
    5,509元。為此，爰依侵權行為之法律關係，提起本件訴訟
    等語，並聲明：㈠被告應給付原告605,509元，及自起訴狀繕
    本送達於被告之翌日起至清償日止，按週年利率5％計算給付
    利息。㈡願供擔保請准宣告假執行。
二、被告則以：伊當時有在事故發生前3、40公尺處打方向燈，
    伊認為伊對系爭事故並無過失，且原告請求之交通費、精神
    慰撫金均過高，原告本來就需要吃東西，請求膳食費部分不
    合理，伊也不願意賠償看護費跟不能工作之損失等語，資為
    抗辯，並聲明：㈠原告之訴駁回。㈡願供擔保請准宣告免為假
    執行。
三、得心證之理由：
　㈠按因故意或過失，不法侵害他人之權利者，負損害賠償責任
    ；汽車、機車或其他非依軌道行駛之動力車輛，在使用中加
    損害於他人者，駕駛人應賠償因此所生之損害，但於防止損
    害之發生，已盡相當之注意者，不在此限，民法第184條第1
    項前段、第191條之2第1項分別定有明文。又按汽車在同一
    車道行駛時，除擬超越前車外，後車與前車之間應保持隨時
    可以煞停之距離；汽車行駛時，駕駛人應注意車前狀況，並
    隨時採取必要之安全措施；汽車行駛至交岔路口，其行進、
    轉彎，應依下列規定：左轉彎時，應距交岔路口30公尺前顯
    示方向燈或手勢，換入內側車道或左轉車道，行至交岔路口
    中心處左轉，並不得占用來車道搶先左轉，亦為道路交通安
    全規則第94條第1項、第3項、第102條第5款所明訂。
　㈡經查：
　⒈被告於110年5月4日上午9時30分，騎乘車牌號碼000-000號普
    通重型機車，沿屏東縣屏東市林森路由東往西方向行駛，行
    經該路與自由路之交岔路口左轉彎時，適有原告騎乘車牌號
    碼000-0000號普通重型機車，沿屏東縣屏東市林森路同向行
    駛在被告左後方，行經該交岔路口時，其所騎乘機車之前車
    頭與被告所騎乘機車之後車尾發生碰撞等節，為兩造所不爭
    執。又系爭事故發生地點為林森路、自由路口，且當時天候
    晴、日間自然光線、柏油路面乾燥、無缺陷、無障礙物、視
    距良好等並無不能注意之情事，有屏東縣○○○○○道路○○○○○○○○
    道路○○○○○○○○○○○○○○號及車籍查詢資料、道路交通事故初步
    分析研判表、現場談話紀錄表、現場照片附卷可稽（見警卷
    第13、18、29至33、53、61至71頁），是此部分事實，足堪
    認定。
　⒉參以民法第191條之2之立法理由為：「參照現代交通發達，
    而因動力車輛肇事致損害人之身體或財產者，日見增多，經
    參考他國立法例並斟酌我國國情增訂本條規定汽車、機車或
    其他非依軌道行駛之動力車輛，在使用中加損害於他人者，
    駕駛人應賠償因此所生之損害。惟如駕駛人於防止損害之發
    生，已盡相當之注意，不在此限，以期緩和駕駛人之責任」
    可知在非依軌道行駛之動力車輛行駛中所生損害，於舉證責
    任之分配上，立法者將舉證責任歸諸於較可控制危險發生之
    動力車輛駕駛人，將肇因於動力車輛使用中所造成之損害，
    以推定過失方式合理分配舉證責任之負擔，除非動力車輛駕
    駛人得舉證證明其駕駛行為已經盡相當之注意以防止損害發
    生，始得免除賠償責任。被告雖辯稱伊是在路口前3、40公
    尺前就打方向燈，就系爭事故並無過失等語，然未提出或聲
    請調查任何證據，且被告檢察官偵查中陳稱：伊在路口前10
    公尺有打方向燈，沒有打手勢等語（見偵卷第20頁），並於
    本院111年度交簡字第812號刑事案件審理中陳稱：伊願意承
    認檢察官起訴之犯罪事實等語（見刑事卷第42頁），與被告
    於本件審理中所辯已有未符，被告既未能舉證已盡相當注意
    防免損害發生，自亦應推定其具有過失。
　⒊又系爭事故發生時原告為欲左轉之前車，被告則為行駛於同
    一車道、欲直行之後車，則原告左轉彎前固應於距交岔路口
    30公尺前顯示方向燈或手勢，並注意後方來車，被告騎乘機
    車亦應注意車前狀況，與前車保持隨時可煞停之速度，並隨
    時取必要之安全措施。惟原告竟疏未注意與被告機車保持隨
    時可煞停之距離，亦未於前車左轉彎時即時煞停以避免發生
    碰撞，就系爭事故之發生亦與有過失。本院審酌原告未於行
    車時與同一車道之前車保持隨時可煞停之距離，亦未採注意
    車前狀況採取，隨時採取必要之安全措施，為主要肇事因素
    ，被告則位於左轉彎時注意後方來車，並於距離路口處適當
    之距離顯示方向燈供後方來車辨別行車方向，為肇事次因等
    過失情節，及兩車撞擊之未至、撞擊後車輛受損之情形等節
    參研互證以觀，認定原告應負60％之過失責任，被告應負40％
    之過之責任。又本件經檢察官於偵查中送請交通部公路總局
    高雄區監理所屏澎區車輛行車事故鑑定會，鑑定意見認：一
    、劉誌文駕駛普通重型機車，行經行車管制誌號交岔路口，
    未注意車前狀況，並未隨時採取必要之安全措行（按：「行
    」為誤載，應指「措施」），為肇事主因。二、朱鴻文駕駛
    普通重型機車，行經行車管制號誌交岔路口，左轉彎時未依
    規定30公尺前使用方向燈，為肇事次因。就被告之前揭疏失
    為肇事原因乙節，與本院採同一見解，此有鑑定會之111年1
    月5日屏澎區0000000號案鑑定意見書1份附卷可稽（見調偵
    卷第21至23頁），核與本院前開認定相同，益徵本件兩造均
    有過失，且原告之過失責任大於被告之過失責任，堪以認定
    。
　㈢按不法侵害他人之身體或健康者，對於被害人因此喪失或減
    少勞動能力或增加生活上之需要時，應負損害賠償責任。不
    法侵害他人之身體、健康、名譽、自由、信用、隱私、貞操
    ，或不法侵害其他人格法益而情節重大者，被害人雖非財產
    上之損害，亦得請求賠償相當之金額，民法第193條第1項、
    第195條第1項分別定有明文。本件原告因被告之過失行為受
    有系爭傷害，二者間具有相當因果關係，如前所述，被告自
    應負賠償責任，原告請求被告賠償因此所受之損害，核屬有
    據，茲就其請求之項目及金額，是否准許，分別說明如後：
  ⒈醫療費用67,684元、醫療器材費用2,199元部分：
　　原告主張因系爭事故支出醫療費用67,684元、醫療器材費用
    2,199元等語，並提出屏基醫療財團法人屏東基督教醫院（
    下稱屏基醫院）收據、統一發票、自費同意書、電子發票證
    明聯為證（見交附民卷第27至47頁），依卷附診斷證明書所
    載病名或診斷內容（見交附民卷第21至23頁），足認原告確
    因系爭事故所受傷害就診，依其傷勢亦有使用上開醫療用品
    之需要，是原告此部分之請求均應予准許。
  ⒉看護費用150,000元部分：
　　原告主張因系爭事故受有系爭傷害，須專人全日照顧60日，
    均由原告家人看護，以每日2,500元計算，受有看護費600,0
    00元之損害等語。按親屬代為照顧被害人之起居，固係基於
    親情，但親屬看護所付出之勞力並非不能評價為金錢，雖因
    二者身分關係而免除被害人之支付義務，惟此種基於身分關
    係之恩惠，自不能加惠於加害人，故由親屬看護時雖無現實
    看護費之支付，仍應認被害人受有相當於看護費之損害，得
    向加害人請求賠償，始符公平原則，最高法院94年度台上字
    第1543號判決要旨參照。是原告受傷後雖由親屬照顧而非另
    僱看護，然依前開最高法院見解，原告仍得請求被告賠償看
    護費用，被告雖以經濟狀況不佳、不願負擔原告請求之看護
    費用為辯，然並未具體指摘原告此部分請求有何欠缺因果關
    係或必要性之內容，是此部分原告應可請求看護費600,000
    元
  ⒊交通費用1,870元部分：
　  原告主張因系爭事故往來屏基醫院就診，支出交通費用1,87
    0元等語，並提出屏基醫院收據、車資計算表為證（見交附
    民卷第27至43、49頁），本院審酌原告所受鎖骨遠端骨折、
    肋骨骨折併血胸之傷勢，雖於事故發生後即接受鋼板釘固定
    之手術，然術後需使用肩吊帶，當無從苛求原告自行駕車前
    往醫療院所回診治療，是原告主張有搭乘計程車就醫之必要
    ，應屬合理可採，且原告因系爭事故赴屏基醫院門診治療及
    住院，於有診斷證明書及收據可憑，參酌前開車資估算表以
    屏基醫院部分每趟110元，亦屬合理，則原告可請求交通費
    用為1,870元（計算式：110×17＝1,870）。
  ⒋不能工作損失150,000元部分：
　　原告主張其於事故發生前有寫稿、演講之收入，因系爭傷害
    休養6月期間無法工作，薪資以基本工資25,000元計算，受
    有不能工作損失600,000元等語，並提出診斷證明書為證（
    見交附民卷第21至23頁），本院審酌原告為54年次生，雖自
    承已自教職退休，然尚未達法定退休年齡，仍具有工作能力
    ，則原告主張以基本工資計算休養6月期間所受不能工作損
    失應屬有據，惟原告因系爭事故受傷之休養期間為110年間
    ，而勞動部報行政院核定後公告之基本工資，自110年1月1
    日至110年12月31日間，每月為24,000元（見本院卷第79至8
    2頁），則原告可請求不能工作之損失應以每月24,000元為
    基準，合計為144,000元（計算式：24,000×6＝144,000），
    逾此部分之主張，尚屬無據，不應准許。
  ⒌住院膳食費1,440元部分：
　　原吿主張住院期間之110年5月4日至5月7日及110年8月11日
    至8月14日共計8日，每日支出膳食費180元等語，僅提出上
    開診斷證明書為證，惟依原告提出之前揭醫院診斷證明書及
    收據，均無因系爭傷害需食用特別膳食必要之記載，亦無該
    等費用之實際支出，自無從認定原告受有此損害，且原告縱
    未受傷住院，亦需支出膳食費，原告復未舉證其給付之膳食
    費與系爭傷害之治療有何必要性及因果關係，是原告代請求
    被告賠償此部分之費用，即屬無據，不應准許。　
  ⒍精神慰撫金300,000元部分：
　　按精神慰撫金之酌定，除原告所受之傷害程度外，尚應審酌
    兩造之身分地位、學識經歷、財產狀況、痛苦程度等節以定
    之。次按，慰藉金之賠償須以人格權遭遇侵害，使精神上受
    有痛苦為必要，其核給之標準固與財產上損害之計算不同，
    然非不可斟酌雙方身分資力與加害程度，及其他各種情形核
    定相當之數額，最高法院51年台上字第223號、76年台上字
    第1908號裁判要旨可資參照。本件被告因過失行為致原告受
    有系爭傷害，已如前述，為不法侵害原告身體權，使其受有
    身體疼痛及精神上痛苦，其依民法195條第1項規定請求非財
    產上之損害，應屬有據。本院審酌原告碩士畢業，退休前從
    事教職，現有寫稿及演講收入，每月領取退休金約50,000元
    ；被告無業，目前全職照顧中風父親，偶爾撿回收換取現金
    ，生活費仰賴父親之老人年金等情，經其等分別陳明在卷（
    見本院卷第75頁），且渠等名下之財產、所得資料亦有108
    至110年財產所得調件明表可參（見本院卷證物袋），復衡
    酌原告所受傷害程度及精神痛苦，其因系爭事故導致日常生
    活起居及活動能力均受影響，暨兩造教育程度、經濟狀況、
    本件事故經過等情，認原告請求精神慰撫金180,000元尚屬
    適當，應予准許，逾此範圍之請求，尚屬無據。
　⒎依上開說明，原告得請求被告賠償之金額為545,753元（醫療
    費用67,684元＋醫療器材費用2,199元＋看護費用150,000元＋
    交通費用1,870元＋不能工作之損失144,000元＋精神慰撫金18
    0,000元）。
　㈣再按損害之發生或擴大，被害人與有過失者，法院得減輕賠
    償金額或免除之；於被害人之代理人或使用人與有過失者，
    準用之，民法第217條第1項、第3項分別定有明文。上開規
    定之目的，在謀求加害人與被害人間之公平，故在裁判上得
    以職權減輕或免除之。而系爭事故發生應由原告與被告各負
    擔60％、40％之過失責任，如前所述，自應依過失相抵減輕被
    告賠償金額，則以前開金額40％計算，則被告應賠償原告金
    額為218,301元（545,753元×40％，小數點以下四捨五入）。
    另按保險人依本法規定所為之保險給付，視為被保險人損害
    賠償金額之一部分，被保險人受賠償請求時，得扣除之，強
    制汽車責任保險法第32條定有明文。原告自陳系爭事故已領
    取強制責任保險理賠金為67,684元，是原告得請求被告給付
    之金額應為150,617元（計算式：218,301－67,684＝150,617
    ），逾此數額之請求，則屬無據。
　㈤末按遲延之債務，以支付金錢為標的者，債權人得請求依法
    定利率計算之遲延利息；應付利息之債務，其利率未經約定
    ，亦無法律可據者，週年利率為百分之5；給付無確定期限
    者，債務人於債權人得請求時，經其催告而未為給付，自受
    催告時起，負遲延責任。其經債權人起訴而送達訴狀，或依
    督促程序送達支付命令，或為其他相類之行為者，與催告有
    同一之效力，民法第233條第1項前段、第203條、第229條第
    2項分別定有明文。本件原告請求被告賠償損害，係以支付
    金錢為標的，是原告請求被告給付自起訴狀繕本送達（於11
    1年3月8日送達，見交附民卷第51頁送達證書）翌日即111年
    3月9日起至清償日止，按週年利率5％計算之利息，為有理由
    ，應予准許。
四、綜上所述，原告依侵權行為之法律關係，請求被告給付150,
    617元，及自111年3月9日起至清償日止，按週年利率5％計算
    之利息，為有理由，應予准許；其逾此部分之請求則無理由
    ，應予駁回。
五、本件原告勝訴部分係就民事訴訟法第427條第1項訴訟適用簡
    易程序所為被告敗訴之判決，應依職權宣告假執行，並依同
    法第436條第2項準用第392條第2項規定，依職權宣告被告於
    預供擔保後，得免為假執行。原告就勝訴部分所為宣告假執
    行之聲請，僅在促使法院為此職權之行使，本院自不受其拘
    束，仍應逕依職權宣告假執行，惟此部分聲請既已依職權宣
    告，無再命原告提供擔保之必要，故不另為准駁之諭知，至
    原告敗訴部分，其假執行之聲請已失所依附，應併予駁回。
六、本件事證已臻明確，兩造其餘陳述及攻擊防禦方法核與判決
    結果不生影響，爰不逐一論述，附此敘明。
七、本件係刑事附帶民事訴訟裁定移送民事庭審理，依刑事訴訟
    法第504條第2項之規定，免納裁判費，且本件未再支出其他
    訴訟費用，故無庸為訴訟費用負擔之諭知。
中　　華　　民　　國　　111 　年　　11　　月　　23　　日
                  屏東簡易庭  法  官  彭聖芳
正本係照原本作成。
如對判決上訴，須於判決送達後20日內向本院提出上訴狀，其未
表明上訴理由者，應於提出上訴後20日內向本院補提理由書狀（
均須按他造當事人之人數附繕本）。
如委任律師提起上訴者，應一併繳納上訴審裁判費。
中　　華　　民　　國　　111 　年　　11　　月　　23　　日
                              書記官　謝鎮光